【裁判字號】    90,上易,1861
【裁判日期】    900619
【裁判案由】    傷害
【裁判全文】
臺灣高等法院刑事判決                  九十年度上易字第一八六一號
    上  訴  人
    即  被  告  甲○○
右上訴人，因傷害案件，不服台灣基隆地方法院，九十年度易字第一四號，中華民國
九十年三月三十日第一審判決（起訴案號：台灣基隆地方法院檢察署八十九年度偵字
第四五六三號）提起上訴，本院判決如左：
    主  文
原判決撤銷。
甲○○傷害人之身體，處拘役貳拾日，如易科罰金，以佰元折算壹日。
    事  實
一、甲○○與乙○○係夫妻，二人間具有家庭暴力防治法第三條第一款所定之家庭成
    員關係。民國（下同）八十九年十月三日晚間十一時四十分許，乙○○自外返回
    基隆市○○街三三四號八樓住處，甲○○因認乙○○經常晚歸，心生不滿，乃尾
    隨乙○○進入浴室內欲與乙○○理論，惟乙○○不欲與甲○○談論此事，亟欲離
    開浴室，兩人因而發生爭執，並互相拉扯，甲○○竟基於普通傷害之犯意，先徒
    手毆打乙○○，因乙○○以雙手擋架，甲○○隨即抓住乙○○之手臂，並在乙○
    ○高聲呼救時，甲○○因恐吵醒業已入睡之兒子萬以豪，乃以手將乙○○嘴巴摀
    住，並將浴室門關上，將乙○○推至浴室內側，乙○○仍高聲呼救，甲○○遂基
    於同一傷害之接續犯意，再將乙○○推倒在地，復拿起一旁之毛巾將乙○○之嘴
    巴摀住，斯時萬以豪因被吵醒而開門入內查看，甲○○始罷手。乙○○因此受有
    上嘴唇擦傷一Ｘ一公分、左肩瘀紫二Ｘ二公分、右上臂外側瘀紫三Ｘ三公分、右
    手腕背側瘀紫一．五Ｘ一．五公分等傷害。
二、案經乙○○訴由基隆市警察局第二分局報請台灣基隆地方法院檢察署檢察官偵查
    起訴。
    理  由
一、訊據上訴人即被告甲○○矢口否認有故意傷害其前妻乙○○（雙方業於九十年五
    月十六日協議離婚）之犯意，辯稱：我沒有出手打她，只是有拉扯，拉扯中她站
    不穩就摔跤，浴室很小，她也撞到牆壁，我也有受傷，故我們是在互相拉扯中互
    相造成傷害，不是我故意打她造成的，若是我惡意毆打她，她應該不只是瘀青而
  、已，若是隨便碰撞一下都有可能瘀青等語。
二、惟查右揭事實，業據告訴人乙○○指訴綦詳，並有行政院衛生署基隆醫院驗傷診
    斷書一紙附警卷可稽，若被告當時僅與告訴人互相拉扯，衡情應不可能造成如事
    實欄所載告訴人上嘴唇、左肩、右上臂外側、右手腕背側等多處受傷，足見告訴
    人之指訴核與事實相符，應可採信，而依被告上揭行為，顯具有傷害之犯意，被
    告上開所辯委係圖卸刑責之詞，應不足採，其右揭罪證明確，犯行洵堪認定。
三、查被告與告訴人係夫妻，業據渠等自承在卷，為家庭暴力防治法第三條第一款之
    家庭成員。被告於右揭時地傷害告訴人之身體，核其所為，係犯刑法第二百七十
    七條第一項之傷害罪，屬家庭暴力防治法第二條第二項所定之家庭暴力罪。原審
    據以論科，被告上訴意旨矢口否認有傷害之犯意指摘原判決不當，固無可取，惟
    查被告行為後，刑法第四十一條業於九十年一月四日修正為「犯最重本刑為五年
    以下有期徒刑以下之刑之罪，而受六月以下有期徒刑或拘役之宣告，因身體、教
    育、職業、家庭之關係或其他正當事由，執行顯有困難者，得以一元以上三元以
    下折算一日，易科罰金。但確因不執行所宣告之刑，難收矯正之效或難以維持法
    秩序者，不在此限。」「併合處罰之數罪，均有前項情形，其應執行之刑逾六月
    者，亦同。」並於同年月十日公佈施行，於同年月十二日生效，比較新舊法之規
    定，以變更後之新法對被告有利，依刑法第二條第一項前段之規定，自應適用裁
    判時之新法。原判決理由欄未敘明比較新舊法之適用，如何應適用新法，而遽援
    引刑法第四十一條第一項前段諭知易科罰金之折算標準，自有未合，原判決既有
    可議，自仍應由本院將原判決予以撤銷改判，審酌被告與告訴人原係夫妻，現已
    離婚，被告之品行、犯罪之動機、目的、手段、犯罪所生之危害、犯後態度及其
    他一切情狀，量處拘役二十日，並適用裁判時之新法諭知易科罰金之折算標準，
    以示懲儆。
四、據上論斷，應依刑事訴訟法第三百六十九條第一項前段、第三百六十四條、第二
    百九十九條第一項前段，家庭暴力防治法第二條第二項，刑法第二百七十七條第
    一項、第二條第一項前段、第四十一條第一項前段，罰金罰鍰提高標準條例第一
    條前段、第二條，判決如主文。
本案經檢察官覃正祥到庭執行職務。
中      華      民      國    九十      年      六      月     十九     日
                              臺灣高等法院刑事第二庭
                                  審判長法  官    蔡  長  溪
                                        法  官    林  俊  益
  法  官    楊  貴  志
右正本證明與原本無異。
不得上訴。
                                        書記官    沈  秀  容
中      華      民      國    九十      年     六       月     二十     日
附錄：本案論罪科刑法條
家庭暴力防治法第二條第二項：
本法所稱家庭暴力罪者，謂家庭成員間故意實施家庭暴力行為而成立其他法律所規定
之犯罪。
刑法第二百七十七條第一項：
傷害人之身體或健康者，處三年以下有期徒刑、拘役或一千元以下罰金。


司法院資訊處製作；財團法人民間司法改革基金會備份。
